【裁判字號】    98,易,610
【裁判日期】    980327
【裁判案由】    詐欺等
【裁判全文】
臺灣臺中地方法院刑事判決               98年度易字第610號
公  訴  人  臺灣臺中地方法院檢察署檢察官
被      告  丙○○
選任辯護人  黃嘉明律師
上列被告因詐欺等案件，經檢察官提起公訴（97年度偵字第2422
3號），被告於準備程序中就被訴事實為有罪之陳述，本院於聽
取當事人之意見後，合議庭裁定以簡式審判程序審理，判決如下
：
    主    文
丙○○所犯如附表所示之行使業務登載不實文書罪及詐欺取財罪
，各處如附表所示之刑，應執行有期徒刑壹年拾月，緩刑肆年。
並應於九十八年五月三十一日前向國庫支付新台幣拾萬元。
    犯罪事實及理由
一、丙○○係設於臺中市○○區○○路 1段130號1樓之「日救堂
    中醫診所」負責醫師，並於民國95年11月27日，與中央健康
    保險局（下稱健保局）簽訂「全民健康保險特約醫事服務機
    構合約」，辦理全民健康保險醫療業務，為從事業務之人。
    丙○○明知應對保險對象實際為醫療行為，方得向健保局申
    報領取醫療費用，竟各基於意圖為自己不法所有及行使業務
    上登載不實文書之犯意，於附表所示之日期，利用附表所示
    之戊○○、己○○、乙○○、丁○○、癸○○、丑○○、潘
    琇雯、庚○○、子○○、辛○○及壬○○等11人前往「日救
    堂中醫診所」應徵工作或看診，因而出具健保IC卡之機會，
    在附表所示之人實際上並無看診，或雖有看診但未接受針灸
    治療及拿取口服藥等情形下，即擅自盜刷患者之健保IC卡以
    製作不實之就醫紀錄，並將病患不實之就醫紀錄登載於其業
    務上所做成病歷之文書上，復據以製作不實之中央健康保險
    局保險對象門診醫療服務點數申報總表、點數清單、醫令清
    單等電磁紀錄文書檔案，透過電腦連線之方式，按月連續將
    該等不實之電磁紀錄文書檔案轉輸至健保局中區分局申報請
    領醫療給付而行使之（即採「連線申報」方式），使健保局
    中區分局陷於錯誤，依上開不實就醫紀錄給付醫療費用。丙○○自97年4月9日起至97年6月25日止，以此方式虛偽製作
    戊○○等11人之就診紀錄，並詐得健保醫療給付新台幣（下
    同）3340元，足以生損害於健保局中區分局對於醫療給付費
    用審查核發作業之正確性及前述戊○○等11人。嗣經健保局
    中區分局辦理97年度中醫稽核專案時，發現前揭診所申報異
    常，始查悉上情。
二、前開犯罪事實，有下列證據可證：
（一）被告丙○○於偵查中及本院準備程序、審理時為認罪之陳
      述。
（二）證人乙○○、庚○○、子○○於偵查中之證述。被害人戊○○、己○○、乙○○、丁○○、癸○○、丑○○、潘琇
      雯、庚○○、子○○、辛○○及壬○○等11人於健保局中
      區分局業務訪查談話紀錄。
（三）全民健康保險特約醫事服務機構合約書影本、戊○○等11
      人之費用申報資料及健保局保險對象就醫紀錄明細表、日
      救堂中醫診所涉嫌詐領健保醫療費用統計表等附卷可稽。
三、爰審酌被告為貪圖健保局給付醫療費用，竟利用病患或應徵
    工作者將健保卡交予其處理之機會，擅將病患之就醫記錄為
    虛偽不實之填載，據以申報門診醫療費用，惡行非輕，惟其
    詐得之金額僅3340元，所得金額尚非巨額，且其溢領之金額
    業經健保局函示追扣，並為適度懲戒，有健保局98年2月26
    日健保醫字第0980028175號函及健保局中區分局98年3月10
    日函在卷可憑，暨被告犯後坦承犯行，深知悔悟、態度良好
    等一切情狀，分別量處如主文所示之刑，並定其應執行之刑
    。查被告前未曾因故意犯罪受有期徒刑以上刑之宣告，有臺
    灣高等法院被告前案紀錄表、臺灣臺中地方法院檢察署刑案
    資料查註紀錄表各一件附卷可憑，其犯後坦承犯行，深具悔
    意，經此偵審程序教訓，當知警惕而無再犯之虞，本院綜核
    各情，所宣告之刑，認以暫不執行為適當，併予宣告緩刑4
    年，並應於98年5月31日前向國庫支付新台幣10萬元，以啟
    自新。
四、依刑事訴訟法第273條之1第1項、第299條第1項前段、第310
    條之2、第454條第1項，刑法第216條、第215條、第339條第
    1 項、第51條第5款、第74條第1項第1款、第2項第4款，判
    決如主文。
本案經檢察官甲○○到庭執行職務
中    華    民    國    98    年    3     月    27    日
                  刑事第五庭    法  官 唐光義
以上正本證明與原本無異。
如不服本判決，應於收受送達後10日內向本院提出上訴書狀（應
敘述具體理由並附繕本）。
上訴書如未敘述理由，應於上訴期間屆滿後20日內補提理由書於
本院。
                                書記官 黃聖心
中    華    民    國    98    年    3     月    27    日
附表：
┌──┬───┬───┬─────────┬────┬─────────────┐
│編號│日期  │姓名  │就醫紀錄不實之情事│虛報金額│所犯罪名及所處徒刑        │
├──┼───┼───┼─────────┼────┼─────────────┤
│ １ │970409│戊○○│未看診，於應徵工作│350元   │犯行使業務登載不實文書罪，│
│    │      │      │時盜刷            │        │處有期徒刑貳月；犯詐欺取財│
│    │      │      │                  │        │罪，處有期徒刑月。      │
├──┼───┼───┼─────────┼────┼─────────────┤
│ ２ │970416│己○○│未看診，於應徵工作│350元   │犯行使業務登載不實文書罪，│
│    │      │      │時盜刷            │        │處有期徒刑貳月；犯詐欺取財│
│    │      │      │                  │        │罪，處有期徒刑月。      │
├──┼───┼───┼─────────┼────┼─────────────┤
│ ３ │970510│乙○○│有看診，但未接受針│210元   │犯行使業務登載不實文書罪，│
│    │      │      │灸處置及拿取口服藥│        │處有期徒刑貳月；犯詐欺取財│
│    │      │      │物而虛報上開費用  │        │罪，處有期徒刑月。      │
├──┼───┼───┼─────────┼────┼─────────────┤
│ ４ │970512│丁○○│有把脈，但未掛號及│210元   │犯行使業務登載不實文書罪，│
│    │      │      │看診或開藥，及向林│        │處有期徒刑貳月；犯詐欺取財│
│    │      │      │欣儀索取健保ＩＣ卡│        │罪，處有期徒刑月。      │
│    │      │      │盜刷              │        │                          │
├──┼───┼───┼─────────┼────┼─────────────┤
│ ５ │970609│癸○○│有看診，但未拿取口│210元   │犯行使業務登載不實文書罪，│
│    │      │      │服藥物而虛報該筆藥│        │處有期徒刑貳月；犯詐欺取財│
│    │      │      │費                │        │罪，處有期徒刑月。      │
├──┼───┼───┼─────────┼────┼─────────────┤
│ ６ │970610│丑○○│未看診，於應徵工作│360元   │犯行使業務登載不實文書罪，│
│    │      │      │時盜刷            │        │處有期徒刑貳月；犯詐欺取財│
│    │      │      │                  │        │罪，處有期徒刑月。      │
├──┼───┼───┼─────────┼────┼─────────────┤
│ ７ │970610│潘琇雯│未看診，於應徵工作│360元   │犯行使業務登載不實文書罪，│
│    │      │      │時盜刷            │        │處有期徒刑貳月；犯詐欺取財│
│    │      │      │                  │        │罪，處有期徒刑月。      │
├──┼───┼───┼─────────┼────┼─────────────┤
│ ８ │970615│庚○○│未看診，於應徵工作│360元   │犯行使業務登載不實文書罪，│
│    │      │      │時盜刷            │        │處有期徒刑貳月；犯詐欺取財│
│    │      │      │                  │        │罪，處有期徒刑月。      │
├──┼───┼───┼─────────┼────┼─────────────┤
│ ９ │970625│子○○│未看診，於應徵工作│360元   │犯行使業務登載不實文書罪，│
│    │      │      │時盜刷            │        │處有期徒刑貳月；犯詐欺取財│
│    │      │      │                  │        │罪，處有期徒刑月。      │
├──┼───┼───┼─────────┼────┼─────────────┤
│１０│970625│辛○○│未看診，於應徵工作│360元   │犯行使業務登載不實文書罪，│
│    │      │      │時盜刷            │        │處有期徒刑貳月；犯詐欺取財│
│    │      │      │                  │        │罪，處有期徒刑月。      │
├──┼───┼───┼─────────┼────┼─────────────┤
│１１│970625│壬○○│有看診，但未拿取口│210元   │犯行使業務登載不實文書罪，│
│    │      │      │服藥物而虛報該筆藥│        │處有期徒刑貳月；犯詐欺取財│
│    │      │      │費                │        │罪，處有期徒刑月。      │
├──┴───┴───┴─────────┴────┴─────────────┤
│總計3340元                   備註：金額單位均為新臺幣                         │
└───────────────────────────────────────┘
附錄論罪科刑法條


司法院資訊處製作；財團法人民間司法改革基金會備份。
